臺灣嘉義地方法院刑事判決　　　　　　　　　　　　　　九十一年度訴字第六一號
　　公　訴　人　臺灣嘉義地方法院檢察署檢察官
　　被　　　告　乙○○
　　指定辯護人　本院公設辯護人　甲○○
右列被告因違反槍砲彈藥刀械管製條例案件，經檢察官提起公訴（九十一年度偵字第
二六六號），本院判決如左：
    主  文
乙○○無罪。
    理  由
一、公訴意旨略以：被告乙○○於民國八十九年四、五月間，在嘉義市某不詳商店，
    以新台幣（下同）四千元之價格，購買一支華山牌空氣長槍（槍枝管制編號00
    00000000）及鋼瓶、鋼珠後，即將之攜回嘉義市西區頭港里三鄰頭港五
    十七之六號住所，於九十年十二月初在上開住所將前開空氣長槍槍管加長加粗，
    並將鋼瓶改裝為大瓶，未經許可製造可發射子彈具有殺傷力之長槍一支。後於九
    十年十二月十六日晚間八時許、九十年十二月十九日晚間七時許，分別持該槍在
    嘉義縣太保市港尾里魚寮之水溝旁獵捕鳥類動物。嗣於九十年十二月二十一日晚
    間十時四十分許，乙○○將該長槍置於車牌號碼ＩＫ─七七五二號自小客車後座
    ，搭載不知情之楊德雄，行駛於嘉義縣太保市○○里○○道路上時，為警當場查
    獲，並扣得瓦斯長槍一枝、鋼瓶一瓶、紅外線瞄準器一個及鋼珠五十一顆，因認
    被告係涉犯槍砲彈藥刀械管制條例第八條第一項之未經許可製造空氣槍罪嫌云云
    。
二、按槍砲彈藥刀械管制條例所謂之槍砲，係指「具有殺傷力」之可發射金屬或子彈
    之各式槍砲而言，此該條例第四條第一規定有明文。次按鑑定資料，只為形成法
    院心證的資料之一，於法院並無絕對拘束力，換言之，雖經鑑定，法院仍應本於
    職權予以調查，以期發現真實，不得以鑑定報告作為判決的唯一依據，否則一經
    鑑定，無異已得判決之結果，而法院之審判，勢將流於形式，自與職權調查發現
    真實之本旨有違。又鑑定人之鑑定，雖為證據資料之一種，但鑑定報告顯有疑義
    時，審理事實之法院，仍應調查其他必要之證據，以資認定，不得專憑不盡不實
    之鑑定報告作為認定犯罪之證據（最高法院四十年台上字第七一號判決意旨參照
    ），合先敘明。
三、本件公訴人認被告係犯上開罪嫌，無非以被告坦承買賣及改造上開槍枝，及依內
  政部警政署九十年十二月二十五日刑鑑字第二三九０六五號鑑驗通知書及所附之
    槍彈測試紀錄表已足示該空氣長槍顯具殺傷力，為其論據。訊據被告對其購買槍
    枝之事實，固坦承不諱，惟堅決否認有何製造槍械之行為，辯稱：伊只是去玩具
    店換鋼瓶及軟管，未將槍管加長、加粗，也沒有改造槍枝之行為等語。經查：
（一）被告於購買扣案之空氣長槍後，曾將鋼瓶改為大瓶，槍管改為較粗長乙情，業
      據被告於警訊及偵查中坦承不諱（警卷第二頁、偵查卷第五頁），雖其於本院
      審理中否認有改造槍管之事實，並提出說明書一件，辯稱伊只是去玩具店換云
      云。然經本院將該槍枝及被告所提出之說明書送請內政部警政署鑑定結果：「
      送驗槍機經與來函後附說明書所示槍機比較結果，發現其外形雷同，又經與原
      廠槍機比較結果，發現其外觀相同，經拆解，比較其前導氣管出氣孔大小，發
      現送鑑槍機前導氣管出氣孔（直徑約２mm）較原廠槍機前導氣管出氣孔（直徑
      約１．３mm）為大，且鑽有額外之出氣孔，認其業經改造過」，此有該局九十
      一年四月十二日刑鑑定第0000000000二號函及所附照片可稽，被告
      翻異前供所辯顯係卸責之詞，不足採信，上述槍枝確曾經過改造，應無疑義。
      茲應審究者闕為上開槍枝是否具有殺傷力，而有違反槍砲彈藥刀械管制條例之
      情事。
（二）又扣案槍枝，經內政部警政署刑事警察局鑑定，係由方步槍外型製造之玩具空
      氣長槍，換裝以外接中型高壓鋼瓶內之氣體為發射動力，經實際試射，其發射
      動能為六．六六焦耳／秒，單面面積動能為每平方公分二三．七九焦耳，測試
      方法為：以待測槍枝裝子彈或充填（壓縮）氣體及彈丸後，加以發射測試其發
      射速度，測試詎離為槍口距第一測定點五十公分，第一測定點距第二測定點二
      公尺。殺傷力定義為：依據司法院秘書長八十一年六月十一日秘台廳二第０六
      九八五號函釋示：殺傷力之標準為在最具威力之適當距離，以彈丸可穿入人體
      皮肉層之動能為準．．。此有該局九十年十二月二十五日刑鑑定第二三九０六
      五號鑑驗通知書及所附槍彈測試紀錄表在卷可稽（偵查卷第十二頁至第十三頁
      ）。
（三）復按槍砲彈藥刀械管制條例，關於槍砲彈藥刀械之殺傷力，並未具體明定其程
      度，參酌槍砲彈藥之刑度，遠逾於刀械，而屬重罰，衡其立法用意，乃以槍砲
      彈藥殺傷力之程度及危害性，較刀械顯鉅；然而刀械之殺傷力，亦係具有穿破
      人體皮肉層之威力，始足當之，甚至刀械，亦可能砍斷骨骼，剌透穿過人體，
      固在此穿破人體皮肉層之定義，刀械與槍砲彈藥之間，並無分軒輊，從而此僅
      係槍枝殺傷力之必要條件之一，並非槍枝殺傷力之充分條件，應非區別二者刑
      度輕重之唯一要素；故槍枝之殺傷力定義，尚有深入界定之必要。又衡之立法
      對於槍枝處以重刑之本意，應係因其不必近身，在遠距之間，足以狙擊，又具
      有相當之準確度，得以傷害殺人之功用，固以重刑相加；使槍枝亦必須近身，
      乃能穿入人體皮肉層者，其與刀械作用無異，重刑加之，則有違比例原則而輕
      重失衡，亦必將二者之要件，作此區別，始與刑罰原理相合。查前揭刑鑑字第
      二三九０六五號鑑驗通知書，固指扣案槍枝發射之金屬鋼珠，每平方公分動能
      達二三．七九焦耳，然鑑定通知書隨附之槍彈測試記錄表第四項就殺傷力之相
      關數據第一款說明：美國軍醫總署定義：彈丸撞擊動能達五十八呎磅（約為七
      八．六焦耳），則足以使人喪失戰鬥能力。第二款說明：該局對活豬做射擊試
      驗結果，彈丸單位面積動達二十四焦耳／平方，則足以穿入豬隻皮肉層。而按
      槍砲彈藥刀械管制條例所謂具有殺傷力之槍枝，其標準一般而言，係指「在最
      具威力之適當距離，以彈丸可穿入人體皮肉層之動能為準」（司法院秘書長八
      十一年六月十一日秘台廳二第０六九八五號函釋參照）。則本案扣案槍枝每平
      方公分動能為二三．七九焦耳，自尚未達上開鑑定通知書隨附之槍彈測試記錄
      表第四項就殺傷力之相關數據第一款美國軍醫總署殺傷力約七八．六焦耳之定
      義及第二款說明該局對活豬做射擊試驗結果，彈丸單位面積動要達二十四焦耳
      ／平方公分，才足以穿入豬隻皮肉層之標準。亦即以該局對上開槍枝之測試，
      其動能尚未達美國及該局試驗所得具殺傷之標準，因而上開槍枝是否具殺傷力
      即值斟酌。
（四）雖上開鑑定通知書隨附之槍彈測試記錄表第四項就殺傷力之相關數據第三款以
      日本國之試驗結果，二十焦耳以上即足以穿入人之皮肉層；然如前論述，僅以
      穿入情形，尚非等於具有殺傷力槍枝，況且二十焦耳之穿入，深淺如何，是否
      逾於一般刀械之嚴重性，未臻明確；衡諸上開該局之試驗，穿入豬體之皮肉層
      ，須有每平方公分二十四焦耳以上之動能，而本件扣案槍枝發射鋼珠之動能，
      威力尚不足以穿入豬體皮肉，較諸一般鋒利刀械，尚且不如，苟謂在如此程度
      之槍枝，即認係違反槍砲彈藥刀械管制條例，具殺傷力之槍枝，要非立法本意
      ，而與社會國民之刑罰感情觀念相悖。又由上開所述，美國軍醫總署定義彈丸
      撞擊動能達七十八點六焦耳許，足以使人喪失戰鬥能力，而本件扣案槍枝有的
      發射動能，僅有六點六六焦耳，兩相比較，差距十數倍。足見本件扣案槍枝，
      非但不堪作為戰鬥武器，亦不足穿入豬隻肉體，且其穿入人體，亦未必利於刀
      械，自不能因日本國之試驗結果，二十焦耳以上即足以穿入人之皮肉層，即認
      上開每平方公分動能二十三．七九焦耳之槍枝具違反槍砲彈藥刀械管制條例所
      謂之殺傷力。
（五）況本件鑑定測試之方式，係測試距離為槍口距第一測試點五十公分，第一測試
      點距第二測試點二公尺，已如前述。則在槍口二公尺半以上之距離，其穿入人
      體皮肉層之威力，顯應每下愈況。而如前述，殺傷力之標準為在最具威力之適
      當距離使用，而其適當距離為何，以通常觀念，縱非必在五十或百公尺之遠，
      唯若係在二、三公尺之間，即與刀械揮砍甚至石頭丟擲無異，因而在二、三公
      尺距離試射之上開槍枝發射動能僅為六．六六焦耳／秒，單位面積動能亦僅為
      二三．七九焦耳／平方公分，尚不足以穿透豬隻之皮肉層，若認已具殺傷力，
      殊顯浮濫。遑論其動能距離使人喪失戰鬥能力甚遠。因而僅由右揭關於殺傷力
      及適當距離之論述，本件扣案槍枝之鑑定測試方式及其所得結果，尚不足以充
      足所謂殺傷力之要件，無從認定已達槍砲彈藥刀械管制條例所定須以重罰相加
      之槍枝程度。
（六）再按非法製造販賣或持有槍枝，須行為人具備認識該槍枝係具有殺傷力，而基
      於違反槍砲彈藥刀械管制條例之故意，始足當之；如無此認識，自信為無殺傷
      力之槍砲，而製造販賣持有者，因其認識面與存在面之事實互異，自應阻卻故
      意，不成立其罪（最高法院七十九年度台上字第四九七三號判決參照）。又每
      枝槍枝射擊時之單位面積動能若干，須經鑑定單位實地測試始可確定，甚難於
      事前預測，若非專業人員，尚難苛責其以空氣槍壓縮二次後試射，即認識該槍
      枝係具有殺傷力，故不得遽認係有違反槍砲彈藥刀械管制條例之故意。本件扣
      案槍枝，尚無從認為合於在適當距離具有逾於刀械威力之殺傷力要件，已如前
      揭論述甚詳，縱使依據鑑驗通知書所載，該槍之動能，僅在甫逾二十焦耳之標
      準邊緣，參照上揭判決意旨，尚非一般人在未經測試時，即得顯然知悉確信扣
      案槍枝，乃係具有殺傷力者，況有專門鑑識機能之刑事警察局猶不能肯定上開
      槍枝是否具殺傷力，焉能苛求一般民眾認知上開槍枝係有殺傷力而係違反槍砲
      彈藥刀械管制條例？更何況被告前此均無任何犯罪前科，素行良好，並非怙惡
      之徒，上開槍枝又係市面可得購買之玩具槍，又豈能要求其等認知上開槍枝經
      改造後即具有殺傷力？尚難認被告主觀上有何製造具殺傷力之槍之犯意。
四、綜上所述，扣案槍枝之性能，未達到足以確認係具備相當距離動能之殺傷力之程
    度，被告在主觀又未能認定確有具備殺傷力槍枝之認識，足以阻卻故意，且依試
    射之鑑驗通知書所載，亦不足以認定上開槍枝具有殺傷力。是被告被訴違反槍砲
    彈藥刀械管制條例之犯罪尚屬不能證明，依法應諭知無罪之判決。
據上論斷，應依刑事訴訟法第三百零一條，判決如主文。
本案經檢察官陳美君到庭執行職務。
中      華      民      國    九十一    年      五      月     十七     日
                            臺灣嘉義地方法院刑事第二庭
                                法  官  康  存  真
右正本證明與原本無異。
如不服本判決，應於判決送達後十日內向本院提出上訴狀( 應附繕本 )。
中      華      民      國    九十一    年      五      月     十七     日
                                書記官  呂  權  芳
